臺灣高等法院臺南分院刑事判決
111年度上易字第142號
上  訴  人  臺灣雲林地方檢察署檢察官
被      告  林思誼


選任辯護人  陳奕璇律師（法扶律師）
上列上訴人因被告公共危險案件，不服臺灣雲林地方法院110年
度易字第626號中華民國110年12月8日第一審判決（起訴案號：
臺灣雲林地方檢察署110年度調偵字第308號），提起上訴，本院
判決如下：
    主  文
上訴駁回。
    事  實
一、林思誼於民國110年3月6日13時15分許，在雲林縣○○鎮○○路0
    00號前空地，向不知情之父林松興借用打火機，焚燒其所有
    蝦皮包裹上之個人基本資料，本應注意用火安全，在附近有
    雜草、樹木等易燃物之地點，燃燒上開包裝紙，如未完全熄
    滅火源，可能會因此延燒致生失火危險，而依當時之客觀狀
    況並無不能注意情事，竟疏未注意及此，未確實熄滅火源，
    即騎乘車牌號碼000-000號普通重機車離開，致火勢隨後延
    燒至該處東側約40公尺處李嘉明所有農地上雜草呈乾枯、碳
    化、燒失，北側雜草呈乾枯、碳化、燒失，南、西側雜草均
    呈碳化、燒失，並使上開農地附近如附表所示之物毀損而喪
    失效用，致生公共危險。嗣經雲林縣消防局獲報立即趕赴現
    場搶救，而為警循線查悉上情。
二、案經雲林縣警察局虎尾分局報請臺灣雲林地方檢察署檢察官
    偵查起訴。
    理  由
一、按被告以外之人於審判外之陳述，雖不符刑事訴訟法第159
    條之1至第159條之4之規定，然經當事人於審判程序同意作
    為證據，法院審酌該言詞陳述或書面陳述作成時之情況，認
    為適當者，亦得為證據。又當事人、代理人或辯護人於法院
    調查證據時，知有第159條第1項不得為證據之情形，而未於
    言詞辯論終結前聲明異議者，視為有前項之同意，刑事訴訟
    法第159條之5定有明文。立法意旨在於傳聞證據未經當事人
    之反對詰問予以核實，原則上先予排除，惟若當事人已放棄
    反對詰問權，於審判程序中表明同意該等傳聞證據可作為證
    據，或於言詞辯論終結前未聲明異議，基於尊重當事人對傳
    聞證據之處分權，及證據資料愈豐富，愈有助於真實發見之
    理念，且強化言詞辯論主義，使訴訟程序得以順暢進行，上
    開傳聞證據亦均具有證據能力。查本案所引用之相關證據資
    料（詳後引證據），其中各項言詞或書面傳聞證據部分，縱
    無刑事訴訟法第159條之1至第159條之4或其他規定之傳聞證
    據例外情形，然業經本院審理時予以提示並告以要旨，且各
    經檢察官、被告林思誼及辯護人表示意見，當事人已知上述
    證據乃屬傳聞證據，已明示同意作為本案之證據使用（本院
    卷第70-71、83頁），而本院審酌上開證據資料製作時之情
    況，無不當取供及證明力明顯過低之瑕疵，認以之作為證據
    應屬適當，揆諸前開規定，應認均有證據能力。
二、認定犯罪事實所憑之證據及理由：
　㈠上揭事實，業據被告坦承不諱（警卷第3-6頁、臺灣雲林地方
    檢察署110年度偵字第2593號卷《下稱偵卷》第86頁、原審卷
    第46-47頁、本院卷第88頁），復經證人林松興、陳瑞祥、
    林銘忠、柯鈞瀚於警詢時（警卷第22-24、41-43、47-48、5
    1-52頁）證述屬實，且有車號000-000、000-000號機車之車
    輛詳細資料報表各1份（警卷第13、31頁）、監視器畫面擷
    圖26張（警卷第57-69頁）、現場照片12張（警卷第71-76頁
    ）、雲林縣消防局火災原因調查鑑定書1份（偵卷第23-81頁
    ）附卷可稽。依上所述，被告上開任意性自白，核與卷內之
    積極證據相符，堪信為真實。
　㈡被告在附近有雜草、樹木等易燃物之處，燃燒包裝紙，本應
    注意用火安全，如未完全熄滅火源，可能會因此延燒而引起
    火災，而依當時情況又無不能注意之情形，竟疏未注意及此
    ，未確實熄滅火源即逕自離開，倘被告能善盡其注意義務，
    本案火災應不至於發生，而依一般客觀情事觀之，亦無任何
    被告不能注意之情事存在。從而，被告對於本案火災之發生
    ，有應注意能注意而不注意之過失，至為顯然。
  ㈢起訴及上訴意旨雖認為：被告係故意燒燬自己所有之物即蝦
    皮包裹上之個人基本資料，而生公共危險，自屬於明知且有
    意之點火行為，而非因不慎造成失火，應成立刑法第175條
    第2項之「放火」燒燬住宅等以外之自己所有物罪，故原審
    認被告所為係犯刑法第175條第3項之失火罪，應非妥適等語
    。惟查，被告於警詢、偵查時供稱：我當時是用打火機燃燒
    蝦皮包裹上之個人基本資料，有準備1瓶水在現場要撲滅火
    勢，那瓶水我也有用到，最後我就不知道現場怎麼又燒起來
    ，燒到別的地方等語（警卷第5-6頁、偵卷第86頁）；由此
    可知，被告有意點火燃燒之對象為包裝紙（其上之個人基本
    資料），係因未注意確實完全熄滅火源，致火勢再起，因而
    延燒並燒燬如附表所示之物，故應論以被告失火罪責，而與
    刑法第175條第2項之「放火」燒燬住宅等以外之自己所有物
    罪之構成要件有間。從而，檢察官起訴及上訴意旨認被告所
    為應成立刑法第175條第2項之「放火」罪等語，應屬無據。
　㈣綜上所述，本件事證明確，被告上開失火燒燬住宅等以外之
    物之犯行，堪以認定，應依法論科。
三、論罪科刑：
　㈠核被告所為，係犯刑法第175條第3項之失火燒燬住宅等以外
    之物罪。公訴意旨雖認被告係犯刑法第175條第2項之「放火
    」燒燬住宅等以外之自己所有物罪，尚有未合，惟上開之基
    本社會事實相同，且於審理時已當庭告知被告所犯罪名，對
    其防禦權亦無妨礙，爰依法變更起訴法條。
　㈡按刑法上公共危險罪，其所保護之法益，重在公共安全，故
    其罪數應以行為之個數定之，一失火行為所燒燬之對象縱有
    不同，但行為僅一個，而應為整體之觀察，成立單純一罪（
    最高法院85年度台上字第2608號判決意旨參照）。本件被告
    以一失火行為，失火燒燬如附表所示之物品，應僅論以一罪
    。
　㈢辯護人為被告雖辯護稱：被告係中度智能障礙，領有身心障
    礙手冊，請審酌被告於行為發生時，確有可能因其精神障礙
    導致其辨識行為違法或依其辨識而行為之能力，有顯著減低
    之情事云云。惟查，被告係為燃燒包裝紙上之個人基本資料
    ，因未將火源確實熄滅以致延燒引起火災，業經本院認定如
    前，而被告於警詢陳稱：我有準備1瓶水要撲滅火勢，也有
    用到等語（警卷第5頁），又被告於本院時供稱：（被告當
    天是去燒什麼東西？）蝦皮的東西，是燒自己的個人資料。
    （為何你要把個人資料燒燬？）那時不知道要去哪裡燒，所
    以就找到那邊燒。（燒你個人資料的目的為何？）就是怕我
    個人資料外流。（個人資料如流出會怎麼樣？）會被別人盜
    用。（所以你就找到該處，認為該處比較合適，就在該處燒
    燬個人資料？）是。（你在燒完時，你有在現場稍微停留，
    等到火勢熄滅後再離開？）有等語（本院卷第90-91頁）。
    依上，被告於本案行為時，完全清楚知道自己所為之行為（
    燒燬包裝紙上之個人基本資料），及該行為之目的（防止個
    人資料外流），且能選擇該處為比較合適燒燬個人資料之地
    點，又自知準備1瓶水來澆熄火勢等情以觀，足見被告於行
    為時並無所謂因中度智能障礙，致其辨識行為違法或依其辨
    識而行為之能力，有顯著減低之情事。從而，辯護人所辯上
    情，尚難憑採。
四、原審以被告上開失火燒燬住宅等以外之物犯行，罪證明確，
    因而適用刑法第175條第3項、第41條第1項前段、刑法施行
    法第1條之1第1項等規定，並審酌：被告疏未注意確實將火
    源熄滅而致生火災，幸經及時通報迅速撲滅而未釀成死傷，
    然已危及周遭公眾安全及被害人之財物損失，所為應予非難
    。惟考量被告違反注意義務情節、對公共安全之危險程度、
    所造成之財物損失、幸未造成人員之傷亡，犯後坦承犯行，
    且與附表所示被害人達成和解，並已給付和解金額完畢，有
    和解書3份（臺灣雲林地方檢察署110年度調偵字第308號卷《
    下稱調偵卷》第43、45、49頁）、郵政劃撥儲金存款收據2紙
    （調偵卷第47頁）、雲林縣虎尾鎮公所110年11月25日刑事
    陳報狀檢附之損害賠償勘查紀錄1份（原審卷第41-42頁）、
    華南商業銀行活期性存款憑條4張（本院卷第105-107條）可
    按。兼衡被告自陳目前就讀高職，領有身心障礙證明、罹患
    疾病，目前依靠父親扶養等一切情狀，量處被告拘役三十日
    ，並諭知易科罰金之折算標準。本院審核原審認事用法俱無
    不合，並原審判決已詳細記載其審酌科刑之一切情狀之理由
    ，既未逾越法定刑度，又未濫用自由裁量之權限，核無不當
    或違法之情形，故本院認原審所量處之刑，亦屬允當。檢察
    官上訴意旨以前揭情詞，指摘原判決不當，為無理由，應予
    駁回。
據上論斷，應依刑事訴訟法第368條，判決如主文。
本案經檢察官葉喬鈞提起公訴，檢察官林豐正提起上訴，檢察官
劉榮堂到庭執行職務。
中　　華　　民　　國　　111 　年　　5 　　月　　26　　日
                  刑事第三庭    審判長法　官  陳連發
                                      法　官  何秀燕
                                      法　官  洪榮家
以上正本證明與原本無異。
不得上訴。
　　　　　　　　　　　　　　　　　　　書記官  謝麗首
中　　華　　民　　國　　111 　年　　5 　　月　　26　　日
附錄本案論罪科刑法條：
中華民國刑法第175條
放火燒燬前二條以外之他人所有物，致生公共危險者，處1年以
上7年以下有期徒刑。
放火燒燬前二條以外之自己所有物，致生公共危險者，處3年以
下有期徒刑。
失火燒燬前二條以外之物，致生公共危險者，處拘役或9千元以
下罰金。

附表：
編號 被害人 受損物品及受損情形  1 陳瑞祥 統領KTV廣告招牌1座呈煙燻、積碳、燒熔，架設於樹上之裝飾燈呈燒熔、燒失。 2 林銘忠 ○○○○○○講堂廣告招牌1座呈煙燻、積碳、發泡。 3 虎尾鎮公所 反光導標1支損壞無反光警示作用。